【裁判字號】    95,中交簡上,351
【裁判日期】    950919
【裁判案由】    公共危險
【裁判全文】
臺灣臺中地方法院刑事判決         95年度中交簡上字第351號
上  訴  人  臺灣臺中地方法院檢察署檢察官
上  訴  人  甲○○
即  被  告
                    國民
上列上訴人等因被告公共危險案件，不服本院臺中簡易庭九十五
年度中交簡字第七二七號中華民國九十五年五月十日第一審簡易
判決（聲請簡易判決處刑案號：臺灣臺中地方法院檢察署九十五
年度速偵字第一五○五號），提起上訴，本院管轄之第二審合議
庭判決如下：
    主    文
上訴駁回。
    犯罪事實
一、甲○○於民國九十五年四月七日晚上六時許，在其位於臺中
    市○○○○街三一號八樓住處，飲用高粱酒約半瓶後，已達
    不能安全駕駛動力交通工具之程度，竟仍於同日晚上七時許
    ，騎乘車牌號碼ＵＡＮ─１３８號輕型機車出門購買香煙及
    晚餐，嗣於同日晚上七時三十二分許，行經臺中市西屯區○
    ○○路與漢口路口時，因誤闖機車兩段式左轉停車格，為警
    攔檢，並當場測得其呼氣酒精濃度達每公升一點零四毫克，
    因而查悉上情。
二、案經臺中市警察局第六分局報告臺灣臺中地方法院檢察署檢
    察官偵查後聲請簡易判決處刑。
    理    由
一、訊據上訴人即被告（以下簡稱被告）甲○○固坦承上開犯行
    ，惟辯稱：伊對酒精濃度測試結果有所懷疑，若伊當時之酒
    精濃度達到每公升一點零四毫克，應已不醒人事，但伊並未
    肇事，亦無行動異常，之所以會被取締，是因為當時停在警
    察旁邊，警察聞到酒味才上前取締云云。經查：上揭犯罪事
    實，業據被告於警詢、偵查、本院準備程序及審理時，均供
    承在騎乘機車上路前，有在家中飲用約半瓶之高粱酒，經警
    方測得其酒精濃度為每公升一點零四毫克等情，且有酒精濃
    度測試單、警員陳維財所製作之職務報告、車籍作業系統─
    查詢認可資料、現場圖各一份及現場照片二張附卷可稽。被
    告雖以其尚未達不省人事之程度而質疑酒精測試值之正確性
    ，惟查，被告前此均未就酒精濃度測試值表示異議，且於接
    受酒精測試後，復親自於酒精測試值上簽名捺印確認，再參
    以德、美等國家之認定標準，在酒精吐氣濃度達每公升零點
    五五毫克（或血液濃度達百分之零點一一）時，就人體生理
    行為方面，會產生視覺反應遲鈍、影像不能集中、走路或講
    話可能發抖、動作笨拙等影響，就駕駛能力方面，亦會產生
    駕駛反應遲鈍、同時不能看清前方路況及車旁照後鏡等影響
    ，在此情形下，其肇事率為一般正常人之十倍等情，被告吐
    氣之酒精濃度達每公升一點零四毫克，衡情僅會出現上開反
    應，尚不會達到不省人事之程度。是被告執此爭執酒精濃度
    測試之正確性，尚屬無據。按刑法第一百八十五條之三所稱
    服用酒類或其他相類之物，不能安全駕駛動力交通工具之公
    共危險罪，係屬抽象危險犯之規定，此種抽象危險係伴隨飲
    酒過量之行為而當然成立。換言之，只需客觀上有此種行為
    出現，危險即視為存在，至於有無肇事之具體結果，均不影
    響公共危險罪責之成立。被告所測得吐氣中所含酒精濃度已
    達每公升一點零四毫克，且佐以於查獲當時，被告駕駛機車
    誤闖機車兩段式左轉停車格，駕駛判斷力，顯然欠佳，其駕
    駛車輛之注意能力已因飲酒而較平日為低，而達不能安全駕
    駛動力交通工具之程度甚明。準此，被告所辯，應係卸責之
    詞，不足採信。本件事證明確，被告犯行堪以認定，應予依
    法論科。
二、被告行為後，九十四年二月二日修正公布之刑法，業於九十
    五年七月一日施行，新刑法第二條第一項之規定，係規範行
    為後法律變更所生新舊法律比較適用之準據法，於新刑法施
    行後，應適用新刑法第二條第一項之規定，為「從舊從輕」
    之比較。另於比較時應就罪刑有關之共犯、未遂犯、想像競
    合犯、牽連犯、連續犯、結合犯，以及累犯加重、自首減輕
    暨其他法定加減原因（如身分加減）與加減比例等一切情形
    ，本於統一性及整體性原則，綜其全部罪刑之結果而為比較
    （最高法院九十五年五月二十三日刑事庭第八次會議決議參
    照）。本案涉及法律變更之部分如下：
  (一)刑法第一百八十五條之三服用酒類違背安全駕駛罪，法定刑
    原為得科銀元三萬元以下罰金，然被告行為後，於九十五年
    六月十四日增訂刑法施行法第一條之一規定：「中華民國九
    十四年一月七日刑法修正施行後，刑法分則編所定罰金之貨
    幣單位為新臺幣。九十四年一月七日刑法修正時，刑法分則
    編未修正之條文定有罰金者，自九十四年一月七日刑法修正
    施行後，就其所定數額提高為三十倍。但七十二年六月二十
    六日至九十四年一月七日新增或修正之條文，就其所定數額
    提高為三倍。」，且九十四年二月二日公布九十五年七月一
    日施行之刑法第三十三條第五款修正為：「主刑之種類如下
    ：˙˙˙五、罰金：新臺幣一千元以上，以百元計算之」，
    是依修正後之法律，刑法第一百八十五條之三服用酒類違背
    安全駕駛罪所得科處之罰金刑最高為新臺幣九萬元、最低為
    新臺幣一千元；而被告行為時適用之現行法規所定貨幣單位
    折算新臺幣標準第二條規定：「現行法規所定金額之貨幣單
    位為圓、銀元或元者，以新臺幣之三倍折算之」，及修正前
    刑法第三十三條第五款規定：「主刑之種類如下：˙˙˙五
    、罰金：一元以上」，是依行為時之法律，刑法第一百八十
    五條之三服用酒類違背安全駕駛罪所得科處之罰金刑最高為
    新臺幣九萬元、最低為新臺幣三元。因此，比較上述修正前
    、後之刑罰法律，自以被告行為時之舊法即依修正前刑法第
    三十三條第五款之規定，對被告為有利。
  (二)被告行為時之刑法第四十一條第一項前段規定：「犯最重本
    刑為五年以下有期徒刑以下之刑之罪，而受六個月以下有期
    徒刑或拘役之宣告，因身體、教育、職業、家庭之關係或其
    他正當事由，執行顯有困難者，得以一元以上三元以下折算
    一日，易科罰金」；又被告行為時之易科罰金折算標準，修
    正前罰金罰鍰提高標準條例第二條前段（業於九十四年五月
    十七日刪除）規定，就其原定數額提高為一百倍折算一日，
    則本件被告行為時之易科罰金折算標準，應以銀元三百元折
    算一日，經折算為新臺幣後，應以新臺幣九百元折算為一日
    。惟九十五年七月一日施行之刑法第四十一條第一項前段則
    規定：「犯最重本刑為五年以下有期徒刑以下之刑之罪，而
    受六個月以下有期徒刑或拘役之宣告者，得以新臺幣一千元
    、二千元或三千元折算一日，易科罰金。」，比較修正前後
    之易科罰金折算標準，以九十五年七月一日修正公布施行前
    之規定，較有利於被告。
  (三)綜合上述各條文修正前、後之比較，揆諸前揭最高法院決議
    及修正後刑法第二條第一項規定之「從舊、從輕」原則，被
    告自應適用其行為時之法律，即修正前刑法之相關規定及修
    正刪除前罰金罰鍰提高標準條例第二條規定，予以論處。
  (四)以往實務見解，認原判決未及比較適用新舊法時，上訴後，
    雖比較結果以舊法有利於行為人，而原判決別無其他撤銷事
    由，仍應以此為由撤銷改判。惟修正後之規定係以適用行為
    時法為原則，因此原判決雖未及比較適用，然上訴本院後，
    經比較新舊法，行為後之法律並非較有利於行為人，仍應適
    用行為時法，則原判決適用行為時法即無不當，自不構成撤
    銷之事由，附此敘明。
三、核被告所為，係犯刑法第一百八十五條之三之服用酒類違背
    安全駕駛罪。原審認本件罪證明確，依刑事訴訟法第四百四
    十九條第一項前段、第四百五十四條第二項，刑法第一百八
    十五條之三、第四十一條第一項前段，罰金罰鍰提高標準條
    例第二條，判處被告拘役三十日，並諭知易科罰金之折算標
    準，核其認事用法均無不當，量刑亦稱妥適，應予維持。檢
    察官上訴意旨以：被告酒後駕車，經測得呼氣中含酒精濃度
    為每公升一點零四毫克，濃度甚高，行車具有高度危險性，
    嚴重危及用路人之人身安全，原審輕判拘役三十日，似難達
    到警惕被告之效；且依道路交通管理處罰條例第三十五第一
    項第一款規定，酒精濃度超過規定標準（標準值為每公升零
    點二五毫克），授權主管機關依行為人當時之酒精濃度，於
    新臺幣（下同）一萬五千元至六萬元之間為適當之裁罰，為
    此，違反道路交通管理事件統一裁罰基準及處理細則規定，
    機器腳踏車駕駛人其吐氣所含酒精濃度超過每公升零點五五
    毫克者，裁罰金額為四萬五千元，本件被告呼氣酒精濃度既
    高達每公升一點零四毫克，爰請審酌行政機關對此行為之裁
    罰範圍，以免發生刑事司法裁判之量刑明顯低於行政罰之失
    衡狀態等語。另被告提起本件上訴，除執前詞為辯外，並以
    無力繳納罰金及行政罰鍰，如入監服拘役，家中八十多歲老
    母，將無人照料，而請求撤銷原判決、從輕量刑云云。惟按
    刑罰之量定，屬法院自由裁量之職權行使，應審酌刑法第五
    十七條所列各款事由及一切情狀，為酌量輕重之標準，並非
    漫無限制；在同一犯罪事實與情節，如別無其他加重或減輕
    之原因，下級審法院量定之刑，亦無過重或失輕之不當情形
    ，則上級審法院對下級審法院之職權行使，原則上應予尊重
    ，最高法院著有八十五年度臺上字第二四四六號裁判意旨可
    資參照。經查：被告所犯之刑法第一百八十五條之三之服用
    酒類不能安全駕駛動力交通工具而駕駛罪，其法定刑為「一
    年以下有期徒刑、拘役或三萬元以下罰金」，原審審酌被告
    之酒醉程度，仍騎乘機車，對往來人車安全造成相當之危險
    ，惟尚未造成實害等一切情狀，量處被告拘役三十日，並諭
    知易科罰金之折算標準，其量刑係在法定刑之內，且復未見
    明顯失出或不當之處；況刑事處罰與行政裁罰其性質、效果
    及影響本非相同，已難相提並論，法院之量刑自無須受上開
    行政法規之拘束，是檢察官前揭上訴理由指稱原審量刑過輕
    失當等語，即非允洽；另被告爭執酒精濃度測試值，並無理
    由，已如前述，是其上訴理由認原審量刑過重，亦無理由。
    從而，上訴人之上訴俱無理由，均應予以駁回。
據上論斷，應依刑事訴訟法第四百五十五條之一第一項、第三項
、第三百七十三條、第三百六十八條，刑法第二條第一項，判決
如主文。
本案經檢察官乙○○到庭執行職務
中    華    民    國    95    年    9     月    19    日
                  刑事第三庭  審判長法  官  張 靜 琪
                                    法  官  賴 妙 雲
                                    法  官  郭 妙 俐
上正本證明與原本無異。
本件不得上訴。
                                    書記官  陳 玉 芬
中    華    民    國    95    年    9     月    19    日


司法院資訊處製作；財團法人民間司法改革基金會備份。
